臺灣彰化地方法院刑事判決
110年度簡上字第49號
上  訴  人  
即  被  告  呂麗香


選任辯護人  朱清雄律師
上列上訴人即被告因傷害案件，不服本院110年度簡字第57號中
華民國110年3月23日第一審刑事簡易判決（聲請簡易判決處刑案
號：臺灣彰化地方檢察署109年度偵字第13165號），提起上訴，
本院管轄之第二審合議庭判決如下：
    主    文
上訴駁回。
呂麗香緩刑參年，緩刑期間付保護管束，並應向指定之政府機關
、政府機構、行政法人、社區或其他符合公益目的之機構或團體
，提供壹佰小時之義務勞務；及應於緩刑期內接受受理執行之地
方檢察署所舉辦之法治教育參場次。
　　    犯 罪 事 實 及 理 由
一、本案經本院審理結果，除增列「被告呂麗香(下稱被告)於本
    院準備程序與審理時之自白」為證據外，認第一審簡易判決
    認事、用法及量刑咸無不當，應予維持，並引用本院第一審
    刑事簡易判決書暨檢察官聲請簡易判決處刑書記載之犯罪事
    實、證據及理由（如附件）。
二、上訴人即被告(下稱被告)及其選任辯護人上訴意旨略以：
(一)本件係依刑事訴訟法第449條第1項前段、第3項規定為簡易
    判決處刑，而依該條第3項規定「以宣告緩刑，得易科罰金
    或得易服社會勞動之有期徒刑及拘役或罰金為限」，但原判
    決係諭知不得易科罰金之有期徒刑，且未宣告緩刑，似與上
    開刑事訴訟法規定有違。
(二)被告嗣於民國110年10月27日已與告訴人成立和解，並當場
    給付完畢，有本院彰化簡易庭和解筆錄可憑，原判決處刑條
    件顯已變更，又被告因本案內心懺悔難安，而患持續性憂鬱
    症，尚在治療中，亦有診斷證明書足參；是由被告之行為及
    患病之實情以觀，似無重判入獄服刑之必要，反而讓被告能
    繼續維持現狀，對被告及社會都是最好的；故請審酌本案已
    和解並付清和解款，被告已患病需長期休養等情，撤銷原判
    決另為輕判，或為緩刑之諭知，以勵被告自新。
三、經查:
(一)按法院逕以簡易判決處刑案件所得科處之刑，非僅以宣告緩
    刑、得易科罰金之有期徒刑及拘役或罰金為限，尚包含得易
    服社會勞動之有期徒刑及拘役，此觀刑事訴訴法第449 條第
    3 項之規定即明。又兒童及少年福利與權益保障法第112 條
    第1 項前段對兒童、少年犯罪予以加重之規定，係刑法分則
    加重之性質，而刑法第277條第1項之傷害罪最重本刑為5 年
    以下有期徒刑，倘依兒童及少年福利與權益保障法第112 條
    第1 項前段規定加重後，縱受6 個月以下有期徒刑之宣告，
    因所犯已非最重本刑為5 年以下有期徒刑之罪，仍與刑法第
    41條第1 項規定得易科罰金之條件不符，法院不得諭知易科
    罰金之折算標準。然刑法第41條第3 項復明定「受6月以下
    有期徒刑或拘役之宣告，不符第1 項易科罰金之規定者，得
    依前項折算規定，易服社會勞動」；是原審就被告所犯成年
    人故意對兒童犯傷害罪科處有期徒刑6 月，雖依前開說明不
    得易科罰金而未諭知易科罰金之折算標準，但原審所科處之
    刑並未逾有期徒刑6 月，依法仍得易服社會勞動，自合於刑
    事訴訟法第449 條第3 項得逕以簡易判決處刑之規定。故上
    訴意旨以原判決未諭知准予易科罰金之折算標準，復未宣告
    緩刑，卻逕以簡易判決處刑與法有違乙情，指摘原判決不當
    ，自難認有據。
(二)按刑罰之量定，屬法院自由裁量之職權行使，應審酌刑法第
    57條所列各款事由及一切情狀，為酌量輕重之標準，並非漫
    無限制；量刑輕重係屬事實審法院得依職權自由裁量之事項
    ，苟已斟酌刑法第57條各款所列情狀而未逾越法定刑度，不
    得遽指為違法；且在同一犯罪事實與情節，如別無其他加重
    或減輕之原因，下級審量定之刑，亦無過重或失輕之不當情
    形，則上級審法院對下級審法院之職權行使，原則上應予尊
    重（最高法院72年台上字第6696號、75年台上字第7033號及
    85年度台上字第2446號判決意旨參照）。查原判決已敘明經
    審酌被告為被害人就讀幼兒園之教保員，本應妥善照顧幼童
    ，並展現其職業之專業素養，秉持愛心、耐心善加引導幼
    童學習生活常規與常識；然其見被害人將早餐吐出後，不思
    關懷被害人是否因身體不適致吐出早餐，及協助被害人清理
    嘔吐物，竟暴力對待被害人，出手掌摑被害人，致被害人身
    體受傷，亦對被害人幼小心靈造成負面影響，有害兒童身心
    健全發展，被告行為實應予非難；復斟酌被告犯罪之動機、
    目的、手段、犯罪後坦承犯行，惟未能與被害人方面達成和
    解之犯罪後態度；暨被告之素行、其自述之職業、教育程度
    、家庭經濟狀況暨告訴人就本案具狀陳述之意見等一切情狀
    ，量處如原判決主文所示之刑，並敘明被告所犯上開之罪，
    依兒童及少年福利與權益保障法第112條第1項前段規定予以
    加重其刑，因屬刑法分則加重之性質，其法定本刑加重之結
    果，已非最重本刑5年以下有期徒刑以下之刑之罪，故被告
    本案犯行雖經原審判處如主文所示之有期徒刑，依法仍不得
    依刑法第41條第1項前段規定諭知易科罰金之折算標準。足
    認原判決已就被告所犯本案之一切情狀，以被告之行為人責
    任為基礎，具體斟酌刑法第57條所列情形而為量定，未偏執
    一端，而有失輕重之情事，亦未逾越法律所規定之範圍，依
    上開判決意旨，尚難認原審量刑有何違法或失當之處。
(三)從而，原審縱未及審酌被告於本院時已與告訴人達成和解之
    情狀（詳後述），然核其認事用法及量刑，既無違法及不當
    之處，上訴人猶執前詞提起上訴，即無理由，應予駁回。
四、末查被告未曾因故意犯罪受有期徒刑以上刑之宣告，有其臺
    灣高等法院被告前案紀錄表附卷可稽，其雖因一時失慮觸犯
    刑典，然犯後均坦承犯行，並於本院時與告訴人達成和解，
    且已給付賠償金新臺幣5萬元，有本院和解筆錄可按；雖告
    訴人認被害人迄今仍因本案而留下陰影，不願意原諒被告，
    然被告自警、偵訊中迄本院時均一再表明深感懊悔，並希望
    能與告訴人和解，足見被告犯後已深具悔悟之心，並極力欲
    彌補被害人，信其經此偵、審程序及罪刑宣告之教訓後，當
    知戒慎警惕而無再犯之虞。再參諸刑罰固屬國家對於犯罪之
    人，以剝奪法益之手段，所加之公法制裁，惟其積極目的，
    則在預防犯人之再犯，是對於初犯，惡性未深，天良未泯者
    ，若因偶然觸法，即置諸刑獄自非刑罰之目的；查被告僅因
    被害人將早餐吐出，即出手掌摑被害人，致被害人身心受創
    ，所為雖甚有不該，惟被告前無任何前科紀錄，素行尚佳，
    其陳稱案發當時係因趕著要上課，一時心急而動手，被告惡
    性應非重，且被告亦因本案而離職，並因而罹患憂鬱症，有
    其診斷證明書足參，暨參酌檢察官亦同意對被告為附條件緩
    刑之宣告，並請求宣告緩刑3年之意見等情，本院認被告所
    受本案刑之宣告以暫不執行為適當，爰依刑法第74條第1項
    第1款規定，併予宣告緩刑3年，以勵自新。另本院考量被告
    身為教保員當知不當體罰對被害人身心所造成之危害，惟其
    竟因一時心急而動手掌摑被害人，足見其法治觀念有待加強
    ，為使其於緩刑期間內仍深知戒惕、記取教訓杜絕再犯，並
    促使其日後遵守法律，確實明瞭其所為為法所不能容許，爰
    依刑法第74條第2項第5款規定，諭知應向指定之政府機關、
    政府機構、行政法人、社區或其他符合公益目的之機構或團
    體，提供100小時之義務勞務；併依同法第74條第2項第8款
    規定，諭知被告於緩刑期間內應接受受理執行之地方檢察署
    舉辦之法治教育3場次，暨依同法第93條第1項第2款規定，
    諭知於緩刑期間付保護管束，期能使被告確切明瞭其行為所
    造成之損害，並培養正確法治觀念。至於被告究應向何政府
    機關、政府機構、行政法人、社區或其他符合公益目的之機
    構或團體提供義務勞務，屬執行之問題，應由執行檢察官斟
    酌全案情節及各政府機關、政府機構、行政法人、社區或其
    他符合公益目的之機構或團體之需求，妥為指定。另倘被告
    於本案緩刑期間，違反上開所定負擔情節重大，足認原宣告
    之緩刑難收其預期效果，而有執行刑罰之必要，依刑法第75
    條之1第1項第4款規定，得撤銷其緩刑之宣告，均併此敘明
    。
據上論斷，應依刑事訴訟法第455條之1第1項、第3項、第368條
、第373條，刑法第74條第1項第1款、第2項第5款、第8款、第93
條第1項第2款，判決如主文。
本案經檢察官王元郁聲請簡易判決處刑，檢察官林佳裕到庭執行
職務。
中    華    民    國   110    年    11     月    24  日
                  刑事第一庭  審判長法  官   黃齡玉
                                    法  官   黃麗玲
                                    法  官   簡璽容
以上正本證明與原本無異。
本件不得上訴。
中    華    民    國   110    年    11     月    24  日
                                    書記官   蔡旻珊